臺灣高等法院臺中分院刑事附帶民事訴訟判決　　　　九十一年度附民字第四一八號
　　原　　　告　乙○○
　　被　　　告　甲○○
右列被告因傷害案件（本院九十一年度上易字第二○三二號），原告提起附帶民事訴
訟，請求損害賠償，本院判決如左：
      主  文
被告應給付原告新台幣玖萬伍仟捌佰拾伍元及自民國九十一年十一月二十八日起至清
償日止，按年息百分之五計算之利息。
原告其餘之訴駁回。
      事  實
甲、原告方面：
  一、聲明：求為判決：被告應給付原告新臺幣（下同）三十四萬五千九百六十五元
      ，及自附帶民事訴訟起訴狀繕本送達被告之翌日起至清償日止，按年息百分之
      五計算之利息。
  二、陳述：
    (一)、被告甲○○於民國九十一年七月十三日晚上十點許，在彰化縣芳苑鄉○○村
        ○○路草二段四十號住處，因故自其自小客車後行李廂拿出鋁棒一支，並持
        鋁棒毆打原告乙○○頭部，致原告因而受有頭部外傷併頭顱撕裂傷五公分、
        疑似腦震盪之傷害。案經原告向臺灣彰化地方法院提起自訴後，由該院以九
        十一年度自字第七九號判決判處被告有期徒刑三月，原告對該判決表示不服
        ，提起上訴，現由貴院審理中。
    (二)、按民法第一百九十三條規定：不法侵害他人之身體或健康者，對於被害人因
        此喪失或減少勞動能力，或增加生活上之需要時，應負損害賠償責任。被告
        持鋁棒重擊原告頭部，致原告受到傷害，原告為此支出醫療費用合計二萬二
        千一百二十五元；另原告經醫師診治，尚需持續治療二個月，預計需複診二
        十次，方能復原，依彰化基督教醫院九十一年七月十八日看診一次收費四百
        四十二元計算，日後尚需支出八千八百四十元；另原告因頭部受傷修養一個
        月無法工作，以每日五百元計算，共計一萬五千元，均應由被告賠償。
    (三)、次按民法第一百九十五條前段規定：不法侵害他人之身體、健康、名譽、自
        由、信用、隱私、貞操者，被害人雖非財產上之損害，亦得請求賠償相當之
        金額。原告受到被告之傷害，受創部位又為頭部，較之其他部位尤屬難受，
        原告仍常感暈眩恍惚，自得依上開規定請求賠償三十萬元之精神慰撫金。爰
        請求賠償如聲明所示之金額及法定遲延利息。
  三、證據：除提出彰化基督教醫院門診收據一份、謝東明醫院醫療費用收據影本一
      份為證外，並援用本院九十一年度上易字第二○三二號傷害案件所提之證據。
乙、被告方面：
  一、聲明：求為判決：駁回原告之訴
  二、陳述：當時原告拿藤椅打其妻王金玉，其見狀後將原告推開，並無持鋁棒毆打
      原告頭部之事。
  三、證據：援用本院九十一年度上易字第一五三八號妨害家庭案件所提之證據。
        理  由
一、本件原告主張被告於九十一年七月十三日晚上十點許，在彰化縣芳苑鄉○○村○
    ○路○○段四十號，自其自小客車後行李廂拿出鋁棒一支，並持鋁棒毆打原告頭
    部，致原告因而受有頭部外傷併頭顱撕裂傷五公分、疑似腦震盪之傷害之事實，
    業據本院認定被告犯有刑法第二百七十七條第一項之傷害罪罪證明確，而以九十
    一年度上易字第二○三二號刑事判決判處被告有期徒刑五月確定，堪信原告之主
    張為真實。被告抗辯稱當時僅將原告推開，未持鋁棒毆打原告云云，顯不足採。
二、按因故意或過失，不法侵害他人之權利者，負損害賠償責任。不法侵害他人之身
    體或健康者，對於被害人因此喪失或減少勞動能力，或增加生活上之需要時，應
    負損害賠償責任。又不法侵害他人之身體、健康、名譽、自由、信用、隱私、貞
    操，或不法侵害其他人格法益而情節重大者，被害人雖非財產上之損害，亦得請
    求賠償相當之金額。民法第一百八十四條第一項前段、第一百九十三條第一項、
    第一百九十五條第一項分別定有明文。原告因被告之故意侵權行為而受有損害，
    依首揭規定，原告自得請求損害賠償，茲分述如後：
  (一)醫療費用部分：
    1.查原告受傷後，分別至彰化基督教醫院、謝東明醫院治療，其中彰化基督教醫
      院部分，原告支出八千二百九十二元，謝東明醫院部分支出一萬三千八百三十
      三元，除其中「診斷書費」一百五十元外，其餘所支出醫療費用合計二萬一千
      九百七十五元，業據原告提出彰化基督教醫院門診收據一份、謝東明醫院醫療
      費用收據影本一份為證，被告對之亦不爭執，堪信原告此部份之主張為真實。
      至原告支出「診斷書費」一百五十元，雖亦提出彰化基督教醫院門診收據一份
      為證，惟原告支出此部分之費用，經核非屬醫療上之必要費用，是其此部分之
      請求自屬無據，尚難准許。
    2.原告主張其頭部受傷目前尚未痊癒，經醫師診治，尚需持續治療二個月，預計
      需複診二十次，方能復原，依彰化基督教醫院九十一年七月十八日看診一次收
      費四百四十二元計算，日後尚需支出八千八百四十元之事實，亦為被告所不爭
      執，原告此部份之主張自亦得信為真實。
  (二)關於不能工作之損失部分：
    原告又主張其因頭部受傷修養一個月無法工作，以每日五百元計算，共計一萬五
    千元，應由被告賠償。被告就原告此部份之請求，自認原告十日內無法工作，願
    給付原告每日五百元之薪資損失等詞，就此部分原告之主張亦屬真實，此部分之
    請求，自屬有據。至逾此部分之請求，原告並未提出任何證據以實其說，又為被
    告所否認，自難信為真實，所為請求自屬無據。
  (三)關於慰撫金部分：
    按慰藉金之賠償需以人格權遭遇侵害，使精神上受有痛苦為必要，其核給之標準
    固與財產上損害之計算不同，然非可斟酌雙方身分與加害程度，及其他各種情形
    核定相當數額，最高法院著有五十一年台上字第二二三號判例可參。本件原告因
    被告之故意侵權行為受有頭部外傷併頭顱撕裂傷五公分、疑似腦震盪之傷害，自
    侵權行為發生後治療迄今已達五月尚未痊癒，有原告之診斷證明書及上開收據可
    佐，復需持續治療二月，已如前述，則原告主張其因本件傷害精神甚感痛苦，自
    屬可信，其請求被告賠償非財產上損害精神慰藉金，洵無不合。本院審酌原告所
    受之傷害情形，及原告現年三十九歲、國中畢業、職業臨時工、名下無不動產；
    而被告年三十一歲、國中肄業、與妻合計月入三萬元、尚有幼子待養、名下尚有
    公同共有之土地及房屋，及兩造均無特別之身分、地位等一切情形，認本件原告
    請求慰撫金之金額，以六萬元為允當，逾此部分之請求為無理由。
  (四)總計上開所述：原告得請求之金額為九萬五千八百十五元（即醫療費用三萬零八
    百十五元加上不能工作之損失五千元再加上慰撫金六萬元之總和）及自起訴狀繕
    本送達被告翌日即九十一年十一月二十八日起至清償日止，按年息百分之五計算
    之利息，為有理由，應予准許。逾此範圍之請求，為無理由，應予駁回。
據上論結，本件原告之訴為一部有理由，一部無理由，爰依刑事訴訟法第五百零二條
、第四百九十一條第十款，判決如主文。
中        華        民        國  九 十 一  年    十二    月　 二十六   日
                                  臺灣高等法院臺中分院刑事第四庭
                                        審判長法　官　洪　耀　宗
                                              法　官　蕭　錦　鍾
                                              法　官　江　德　千
右正本證明與原本無異。
不得上訴。
                                              書記官  吳  麗  琴
中        華        民        國  九 十 一  年    十二    月　 二十七   日
                                                                        Ｋ
